【裁判字號】    98,訴,72
【裁判日期】    980331
【裁判案由】    返還消費借貸款
【裁判全文】
臺灣板橋地方法院民事判決                98年度訴字第72號
原      告  兆豐國際商業銀行股份有限公司
           （原交通銀行股份有限公司)
法定代理人  乙○○
訴訟代理人  丙○○
被      告  張周婷
            張宇陞
上二人共同
訴訟代理人  甲○○
上列當事人間請求返還消費借貸款事件，經本院於民國98年3 月
17日言詞辯論終結，判決如下：
    主  文
被告應連帶給付原告新臺幣壹佰柒拾捌萬玖仟陸佰陸拾柒元，及
自民國九十七年七月廿七日起至清償日止，按年息百分之四點一
五計算之利息，並自民國九十七年八月廿七日起至清償日止，其
逾期在六個月以內者，按上開利率百分之十，逾期超過六個月者
，按上開利率百分之二十計付違約金。
被告應連帶給付原告新臺幣佰伍拾萬元，及自民國九十七年七
月廿日起至清償日止，按年息百分之四點三四計算之利息，並自
民國九十七年八月廿日起至清償日止，其逾期在六個月以內者，
按上開利率百分之十，逾期超過六個月者，按上開利率百分之二
十計付違約金。
訴訟費用由被告連帶負擔。
    事實及理由
壹、程序方面：
    按當事人得以合意定第一審管轄法院，但以關於由一定法律
    關係而生之訴訟為限；前項合意，應以文書證之，民事訴訟
    法第24條定有明文。查原告與債務人李俐穎因本件消費借貸
    契約涉訟時，合意以本院為第一審管轄法院，此有原告所提
    出之借款契約書及一般理財房屋擔保放款合約影本各1 份（
    見本院卷第14至18頁）在卷可稽，是本院應有管轄權，先予
    敘明。
貳、實體方面
一、原告主張：
  (一)本件依系爭消費借貸契約之約定，合意由鈞院為第一審管轄
    法院。
  (二)被告之被繼承人李俐穎於民國94年12月8 日向原告借款新臺
    幣（下同）2,000,000 元，雙方訂有000-00-00000-0號房屋
    擔保放款合約，約定借款期限18年，約定利率第1 年起按原
    告指數型房貸指數（目前為年息1.87%） 加年利率0.875%，
    計為年利率2.745%浮動計息，第2 年起按原告指數型房貸指
    數（目前為年息2.65%） 加年利率1.5%，計為年利率4.15%
    浮動計息，原告指數型房貸指數每3 個月調整1 次，調整時
    即日隨同調整。遲延還本或付息時，本金自到期日起，利息
    自應繳息日起，逾期在6 個月以內部份，按上開利率加1 成
    ，逾期超過6 個月部份，按上開利率加2 成計付違約金。
  (三)被告之被繼承人李俐穎另於95年10月19日邀同被告張周婷向
    原告借款新臺幣3,500,000 元，雙方訂有000-00-0000000號
    借款契約書，約定借款期限20年，約定利息按原告撥款當日
    公告之消費金融放款指標利率加碼年息1.69% 計算，嗣後隨
    原告消費金融放款指標利率條調整而調整，按月計收，並於
    每屆滿1 個月之日按當日調整後之年利率計算，遲延還本或
    付息時，本金自到期日起，利息自應繳息日起，逾期在6 個
    月以內部份，按上開利率加1 成，逾期超過6 個月部份，按
    上開利率加2 成計付違約金。
  (四)被繼承人李俐穎已於96年7 月9 日死亡，被告張宇陞、張周
    婷為李俐穎之繼承人，未至士林地院聲請拋棄繼承或限定繼
    承。被繼承人李俐穎借得上開款項後，除部分還本付息外，
    截至目前為止尚欠原告：1.本金1,789,667 元及自97年07月
    27日起至清償日止按原告指數型房貸指數（目前為年息2.65
    %） 加年利率1.5%，計為年利率4.15% 浮動計息之利息及違
    約金；2.本金新3,500,000 元及自97年07月20日起至清償日
    止按原告撥款當日公告之消費金融放款指標利率加碼年息
    1.69% 計算，嗣後隨原告消費金融放款指標利率（目前為年
    息2.65 %）調整而調整，計為年利率4.34% 之利息及違約金
    。聲請人於97年09月26日以存證信函催告李俐穎及保證人張
    周婷，惟迄今未獲清償。為此依消費借貸之法律關係，請求
    被告返還借款。
  (五)聲明：如主文所示。
二、被告方面：
    被告沒有繼承其母親貸款的房子，而且系爭貸款並不是被告
    借的，是被告的母親去借的，被告沒有清償義務等語置辯。
    併為答辯之聲明：請求駁回原告之訴。
三、得心證之理由：
    經查，原告主張之前揭事實，業據提出與所述相符之臺灣士
    林地方法院97年12月3日士院木家真97年家聲字第414號函、
    存證信函、收件回執、被繼承人李俐穎與被告之戶籍謄本、
    借款契約書及一般理財房屋擔保放款合約、客戶歸戶查詢表
    等件影本為證（見本院卷第3 至18頁、第37至41頁）。被告
    雖以上開情詞置辯，惟按「繼承人自繼承開始時，除本法另
    有規定外，承受被繼承人財產上之一切權利、義務。但權利
    、義務專屬於被繼承人本身者，不在此限。」，民法第1148
    條第1 項定有明文。本件被繼承人李俐穎已於96年7 月9 日
    死亡，而被告等為其繼承人，未辦理拋棄繼承或限定繼承之
    事實，業據原告提出戶籍謄本3 份及前開臺灣士林地方法院
    函文1 份為證（見本院卷第5 頁、第12頁、第37至38頁），
    且為被告等所不爭執，依上開規定，被告自應繼承該消費借
    貸契約之權利義務，是原告依消費借貸及繼承之法律關係，
    請求被告2 人連帶負清償責任，為有理由，應予准許。次按
    「稱保證者，謂當事人約定，一方於他方之債務人不履行債
    務時，由其代負履行責任之契約。」、「保證債務，除契約
    另有訂定外，包含主債務之利息、違約金、損害賠償及其他
    從屬於主債務之負擔」，民法第739 條、第740 條規定甚明
    。原告主張被告張周婷為系爭3,500,000 元消費借貸契約之
    連帶保證人乙節，有原告提出之借款契約影本1 份可憑（見
    本院卷第14頁以下），且為被告張周婷所不爭執，是原告依
    連帶保證之法律關係，請求被告張周婷清償，亦屬有據。則
    被告以前詞置辯，即乏依據，不足採信。從而，原告主張依
    消費借貸、連帶保證及繼承之法律關係，訴請被告連帶清償
    如主文第1 、2 項所示之本金、利息及違約金，為有理由，
    應予准許。
四、結論：本件原告之訴為有理由，依民事訴訟法第78條，判決
    如主文
中    華    民    國    98    年    3     月    31    日
                  民事第二庭    法  官  張筱琪
以上正本係照原本作成
如對本判決上訴，須於判決送達後20日內向本院提出上訴狀
中    華    民    國    98    年    3     月    31    日
                                書記官  連思斐


司法院資訊處製作；財團法人民間司法改革基金會備份。
